高雄高等行政法院簡易判決　　　　　　　　　　　　九十年度簡字第四００六號
　　原　　　告　甲○○
　　被　　　告　高雄縣政府
　　代　表　人　乙○○縣長
　　訴訟代理人　丙○○
　　　　　　　　丁○○
右當事人間因違反水污染防治法事件，原告不服行政院環境保護署中華民國九十年十
月三十一日（九○）環署訴字第００五六六八六號訴願決定，提起行政訴訟。本院判
決如左：
    主  文
原告之訴駁回。
訴訟費用由原告負擔。
    事實及理由
一、緣原告從事土石加工業，民國（下同）九十年五月十七日上午十一時四十分許，
    被告所屬環境保護局派員前往稽查時發現，該廠廢水未妥善收集處理，逕行排放
    廢（污）水於地面水體，經取樣檢驗結果，懸浮固體一一、０００毫克＼公升，
    未符合放流水標準五０毫克＼公升之限值。被告爰依違反水污染防治法第七條第
    一項及同法第三十八條規定裁處原告新台幣（下同）六萬元罰鍰，並限期於九十
    年八月一日前改善。原告不服，提起訴願，亦遭決定駁回，遂就罰鍰部分提起本
    件行政訴訟。
二、原告主張：被告於九十年五月十七日派員進行工廠廢（污）水稽查時，於大發工
    業區內發現原告所經營之工廠正排放廢水於排水溝內，經採樣檢驗認定該等廢水
    未符合放流水標準之限值，爰依水污染防治法第七條第一項及第三十八條規定，
    而以九十年六月二十九日府環三字第Ｂ００三號函課處原告六萬元罰鍰，並限期
    九十年八月一日前改善，顯有違誤，茲就被告適用法規之不當，敘明如下；（一
    ）按「事業、污水下水道系統或建築物污水處理設施，排放廢（污）水於地面水
    體者，應符合放流水標準。」水污染防治法第七條固有明文，惟自同法第二條第
    七款之規定，暨行政院環境保護署以九十年二月六日（九○）環署水字第０００
    七五九三號令修正公布之「水污染防治法第二條第七款稱工廠、礦場、廢水代處
    理業、畜牧業或其他經中央主管機關指定之事業如下」，其公告事項第一、（二
    四）點說明：除係指：「工廠、礦場、廢水代處理業、畜牧業或其他經中央主管
    機關指定之事業」外，復依「土石加工業：以砂、礫石、石才為原料加工（含瀝
    青拌合）之事業，設計或實際已達最大日產廢水生產量在二十立方公尺（公噸＼
    日）以上者」以觀，則從事土石加工業之業者排放之廢水如每日未達二十公噸者
    ，即非屬水污染防治法第二條第七款所規範之事業。（二）原告受被告處分後，
    即迅速提起訴願而陳明因經濟不景氣及砂石原料短缺之影響，每月排放水量僅有
    十七至十八公噸，被告對此點亦無爭執。準此，依上揭規定原告非屬水污染防治
    法第二條第七款所規範之事業，實屬當然。被告遽認定原告為水污染防治法第二
    條第七款之事業，進而依據同法第三十八條規定課予原告罰鍰，其所為之罰鍰處
    分，自有適用法規之違誤。（三）綜上所陳，被告所為科處原告罰鍰之處分及行
    政院環境保護署駁回原告訴願決定之處分，實均屬違法而損及原告之權利云云，
    求為判決訴願決定及原處分關於罰鍰處分部分均撤銷。被告則以：（一）被告於
    九十年五月十七日會同大發工業區管理中心人員，至工業區內列管工廠之廢水排
    放稽查，發現該區排水溝內有未經處理之黃色廢水污染沿線排水溝，並循上游巡
    查發現，係由甲○○所經營之砂石場所排出，並進廠稽查，洗砂機具正操作中，
    惟洗砂石作業之廢水經廠區沉澱池排至廠區外排水溝，排放口約寬五十公分、深
    約三十公分、廢水流量約為每十秒一百公升、工作時間八小時廢水生產量為二八
    、０００公升，計每日廢水生產量為二八八公噸，超出水污染防治法指定之事業
    定義。原告所主張其非為水污染防治法所規範之事業，實屬錯誤。（二）土石加
    工業者：實際已達最大日廢水生產量在二十立方公尺（噸＼日）以上者，依上所
    述原告屬之。並隨即採樣送驗結果（懸浮固體一一、０００毫克＼公升）未符合
    放流水標準，標準值為（五０毫克＼公升），明顯超出標準值多倍，被告依水污
    染防治法第七條第一項暨同法第三十八條處罰鍰六萬元，並無不合等語置辯，並
    求為判決駁回原告之訴。
三、按「事業、污水下水道或建築物污水系統排放廢（污）水於地面水體者，應符合
    放流水標準。」「事業‧‧‧排放廢（污）水，違反第七條第一項‧‧‧規定者
    ，處新台幣六萬元以上六十萬元以下罰鍰，並通知限期改善，屆期仍未完成改善
    者，按日連續處罰；情節重大者，得命其停工或停業，‧‧‧。」「事業未於依
    第三十八條‧‧‧所為通知改善之期限屆滿前，檢具符合放流水標準或其他規定
    之證明文件，向主管機關報請查驗者，視為未完成改善。」為水污染防治法第七
    條第一項、第三十八條及第五十四條所明定。是被告機關依水污染防治法第三十
    八條規定為裁處罰鍰並命限期改善之處分時，需以事業、污水下水道系統或建築
    物污水處理設施，排放廢（污）水於地面水體時，未符合放流水標準，始係合法
    。又水污染防治法所稱事業，依同法第二條第七款規定係指工廠‧‧‧之事業。
    而關於上開各事業之分類及定義，亦經行政院環境保護署以九十年二月六日（九
    十）環署水字第０００七五九三號令修正公告有「水污染防治法第二條第七款稱
    工廠、礦場、廢水代處理業、畜牧業或其他經中央主管機關指定之事業分類及定
    義如下：」可參。依上開公告第一類第（二四）小類就工廠類內土石加工業之定
    義係指「土石加工業：以砂、礫石、石才為原料加工（含瀝青拌合）之事業，設
    計或實際已達最大日產廢水生產量在二十立方公尺（公噸／日）以上者」，則從
    事土石加工業之業者排放之廢水每日未達二十公噸者，即非屬水污染防治法第二
    條第七款所規範之事業。
四、本件原告為甲○○即周天順砂石廠，此觀水污染稽查紀錄表上原告之簽名自明，
    原處分及訴願決定均載為「周天順」，容為誤載，惟並不影響原告之同一，先此
    敘明。經查，原告係從事土石加工業，其工廠排放廢水，經被告所屬環境保護局
    於九十年五月十七日上午十一時四十分許前往稽查採樣，檢驗結果：懸浮固體一
    一、０００毫克＼公升，未符合流放標準值五０毫克＼公升限值之事實，有高雄
    縣政府環境保護局水質檢驗報告書、水污染稽查紀錄影本及照片二幀附卷可稽，
    並為兩造所不爭，堪信為真實。至原告主張其因經濟不景氣及原料短缺之影響，
    每月排放水量僅僅十七至十八公噸，並非水污染防治法所規範之事業云云。然查
    ，被告於九十年五月十七日會同大發工業區管理中心人員，至工業區內列管工廠
    之廢水排放稽查，發現原告洗砂石作業之廢水經廠區沉澱池排至廠區外排水溝，
    排放口寬約五十公分、深約三十公分（詳高雄縣環保局稽查圖片檔案資料周天順
    砂石廠九十年五月十七日照片），廢水流量約為每十秒一百公升、以工作時間八
    小時計算，廢水生產量約為二八、０００公升，計每日廢水生產量為二八八公噸
    ，超出水污染防治法指定之土石加工業「事業」之範圍等情，業據被告訴訟代理
    人陳明於卷，原告就所主張每月排放水量僅十七至十八公噸部分，並未舉證以明
    ，是其主張非水污染防治法所規範之土石加工業之事業云云，顯非可採。又原告
    於訴願時固提出道濟製藥廠股份有限公司水質檢驗報告，檢測值懸浮固體二十三
    毫克＼公升，符合放流水標準，惟該檢測取樣時間為九十年七月五日，或可認定
    原告於事後已有改善，然尚不足據以免罰，併此敘明。
五、綜上所述，原告違章行為，事證明確，如前所述，被告乃依違反水污染防治法第
    七條第一項及同法第三十八條規定裁處原告六萬元罰鍰，並無不合。訴願決定予
    以維持，亦無違誤。原告起訴意旨求予撤銷，為無理由，應予駁回。並不經言詞
    辯論為之。
據上論結，本件原告之訴為無理由，依行政訴訟法第二百三十三條第一項、第二百三
十六條、第一百九十五條第一項後段、第九十八條第三項前段，判決如主文。
中　　　華　　　民　　　國    九十一　　年　  　五　　　月　　二十一　　日
                              高雄高等行政法院第三庭
     　   　　　　　　　　　　　          法      官   戴見草
右為正本係照原本作成。
如不服本判決，應於送達後二十日內，向本院提出上訴狀並表明上訴理由，如於本判
決宣示後送達前提起上訴者，應於判決送達後二十日內補提上訴理由書（須按他造當
事人人數附繕本）。
提起上訴應預繳送達用雙掛號郵票七份（每份三十四元）。
中　　　華　　　民　　　國    九十一　　年　  　五　　　月　　二十一　　日
                                          法院書記官   嚴寶明
附註：
行政訴訟法第二百三十五條（第一項、第二項）：
對於適用簡易程序之裁判提起上訴或抗告，須經最高行政法院之許可。
前項許可，以訴訟事件所涉及之法律見解具有原則性者為限。
